臺灣臺南地方法院刑事判決
110年度訴字第159號
公  訴  人  臺灣臺南地方檢察署檢察官
被      告  孫繼華


上列被告因違反毒品危害防制條例案件，經檢察官提起公訴（11
0年度偵字第2618號），本院判決如下：
    主  文
孫繼華持有第二級毒品純質淨重二十公克以上，累犯，處有期徒
刑捌月，扣案之第二級毒品甲基安非他命肆包（純質淨重共貳拾
伍點參捌陸公克，含包裝袋肆個）均沒收銷燬之。
    事  實
一、孫繼華明知甲基安非他命業經公告列為毒品危害防制條例第
    2條第2項第2款規定之第二級毒品，不得持有超過純質淨重2
    0公克以上，竟基於持有第二級毒品甲基安非他命純質淨重2
    0公克以上之犯意，於民國109年2月28日上午10時許，在臺南
    市北區後火車站附近，向真實姓名不詳綽號「阿國」之成年
    男子，以新臺幣（下同）25,000元價格，購得第二級毒品甲
    基安非他命1包(檢驗前淨重36.87公克，純質淨重24.131公
    克），而持有之。嗣經警於109年3月1日晚間9時35分許，在
    臺南市北區北門路與和緯路口，因孫繼華駕駛之車牌號碼00
    0-0000號自用小客車違規停駛於紅線上，遂進行盤查，經孫
    繼華同意，在上開自用小客車內實施搜索，當場扣得上揭及
    其他施用所餘第二級毒品甲基安非他命共4包(檢驗前純質淨
    重共25.386公克，驗餘淨重共39.438公克)，而查悉上情。
二、案經臺南市政府警察局第五分局報告臺灣臺南地方檢察署檢
    察官偵查起訴。
    理  由
壹、程序部分：
一、按被告以外之人於審判外之言詞或書面陳述，除法律有規定
    者外，不得作為證據，刑事訴訟法第159條第1項固定有明文
    ；惟被告以外之人於審判外之陳述，雖不符同法第159條之1
    至第159條之4之規定，而經當事人於審判程序同意作為證據
    ，法院審酌該言詞陳述或書面陳述作成時之情況，認為適當
    者，亦得為證據。又當事人、代理人或辯護人於法院調查證
    據時，知有第159條第1項不得為證據之情形，而未於言詞辯
    論終結前聲明異議者，視為有前項之同意，同法第159條之5
    第1、2項亦定有明文。
二、被告對本判決下列引用之被告以外之人於審判外之言詞或書
    面之陳述，均同意作為證據，本院於審理時提示上開審判外
    陳述之內容並告以要旨，且經檢察官及被告到庭表示意見，
    均未於言詞辯論終結前對該等審判外陳述之證據資格聲明異
    議，故本院審酌被告以外之人審判外陳述作成時之情況，並
    無不能自由陳述之情形，亦未見有何違法取證或其他瑕疵，
    且與待證事實具有關聯性，認為以之作為證據應屬適當，自
    均有證據能力。
三、本判決下列所引用之其餘文書證據或證物，並無證據證明係
    公務員違背法定程序所取得，亦無顯有不可信之情況，且經
    本院於審理期日提示予被告辨識而為合法調查，該等證據自
    得作為本案裁判之資料。
貳、實體部分： 
一、認定犯罪事實所憑之證據及理由：
  ㈠訊據被告坦承於109年3月1日晚間9時35分許，在臺南市北區
    北門路與和緯路口，因其駕駛之車牌號碼000-0000號自用小
    客車違規停駛於紅線上，經警盤查並獲其同意後，在上開自
    用小客車內實施搜索，當場扣得本案之第二級毒品甲基安非
    他命4包(檢驗前純質淨重共25.386公克，驗餘淨重共39.438
    公克)等情不諱，並有臺南市政府警察局第五分局查獲施用(
    持有)毒品案件經過情形紀錄表、自願受搜索同意書、臺南
    市政府警察局第五分局搜索扣押筆錄（含扣押物品目錄表、
    收據）、臺南市警察局第五分局偵辦毒品危害防制條例毒品
    初步檢驗報告單、高雄市立凱旋醫院109年4月13日高市凱醫
    驗字第63949號濫用藥物成品檢驗鑑定書各1份（警卷第1頁
    、第21頁、第23頁至第25頁、第41頁至第47頁、偵一卷第65
    頁至第67頁），暨現場及扣押物品照片共10張（警卷第57頁
    至第67頁）在卷可佐，此部分之真實，應堪予認定。 
  ㈡被告於本院審理時辯稱：本案扣得之甲基安非他命4包中，扣
    押物品目錄表編號1（以下簡稱系爭甲基安非他命）之第二
    級毒品甲基安非他命1包(檢驗前純質淨重24.131公克），係
    陳冠豪所有，非伊所有云云。然證人陳冠豪本院審理時，業
    已否認系爭甲基安非他命為其所有等語（本院卷第273頁）
    。另被告於警詢供稱：本案扣得之甲基安非他命4包，扣押
    物品目錄表編號2至4之毒品係其很久以前施用毒品所剩，而
    系爭甲基安非他命係其於109年2月28日上午10時許，在臺南
    市北區後火車站附近，向真實姓名不詳綽號「阿國」之成年
    男子，以25,000元價格購得安非他命1兩等語（警卷第10頁
    ）；且於偵訊時亦為相同之供述（偵一卷第14頁），惟被告
    卻於本院準備程序及審理程序一再供稱：其經查獲前，駕駛
    本案自用小客車在大同路搭載陳冠豪，陳冠豪攜帶一包包上
    車，於包包內查扣之系爭甲基安非他命，係陳冠豪所有，非
    其所有云云（本院卷第127頁）。是被告供述前後明顯差異
    甚大，其於本院審理時之供述是否可信，已屬有疑。
　㈢參以被告非無前科之人，對持有毒品構成犯罪自應了然，其
    經警查獲時，直接向員警表明該包包內之物品為甲基安非他
    命，並於警詢時一再堅稱毒品為其個人所有，此亦有證人即
    當天盤查被告之員警鄒智昀於本院審理時之證述及職務報告
    1份在卷可稽（本院卷第281頁、第157頁），其於警詢及偵
    訊時坦承持有系爭甲基安非他命之陳述，顯與常人趨吉避凶
    之心理反應，迥然有異，若包包內之系爭甲基安非他命為陳
    冠豪所有，被告豈會承認此部分之犯罪事實。再者，細觀被
    告於警詢及偵訊時之供述，被告就其向「阿國」購買系爭甲
    基安非他命之時間、地點及毒品內容、數量，均清楚詳細交
    代，而系爭甲基安非他命之真實重量亦與其供述向「阿國」
    購買「1兩」之毒品重量相近，衡情倘非被告親身經歷，實
    難將細節描述如此詳細。另佐以本案經查扣之甲基安非他命
    共4包，其中3包經被告於警詢時坦承為其施用毒品所剩下，
    如系爭甲基安非他命非被告所有，焉有與其施用剩下之毒品
    一同置於本案包包之理？況且，觀諸被告與陳冠豪交情普通
    ，並非親故，且證人陳冠豪於案發當天，亦無請被告為其頂
    替持有毒品犯行之舉，業經被告與證人陳冠豪於本院審理時
    肯認在卷（本院卷第267頁、第272頁），被告當無甘冒頂替
    陳冠豪犯罪，而為其承擔刑責之理，益證包包內之甲基安非
    他命均係被告所有無誤，被告一再於本院審理時辯稱：系爭
    甲基安非他命係陳冠豪所有，係因其個人認為施用毒品罪會
    吸收持有毒品犯行，始自主為陳冠豪扛下持有毒品罪責云云
    ，與常情相違，顯係臨訟卸責之詞，自難採信。
　㈣綜上，被告前揭所辯並無可採，被告持有第二級毒品甲基安
    非他命純質淨重20公克以上之犯行，堪以認定，應依法論科
    。
二、論罪科刑： 
  ㈠按甲基安非他命屬毒品危害防制條例第2條第2項第2款所規定
    之第二級毒品，依法不得持有，是核被告所為，係犯毒品危
    害防制條例第11條第4項之持有第二級毒品純質淨重20公克
    以上罪（按毒品危害防制條例部分條文雖於109年1月15日修
    正公布、同年7月15日生效施行，惟該條例第11條第4項並未
    修正，自無庸說明新舊法之比較適用）。
　㈡被告前因施用毒品案件，經本院以104年度簡上字第121號判
    決判處有期徒刑3月確定；又因詐欺案件，經臺灣高等法院
    臺南分院以105年度訴字第354號判決判處有期徒刑1年10月
    確定，嗣經同院以106年度聲字第558號裁定應執行有期徒刑
    2年確定；再因施用毒品案件，經本院以106年度簡上字第44
    號判決判處有期徒刑4月確定；又因施用毒品案件，經本院
    以106年度簡字第2459號判決判處有期徒刑4月確定，上開案
    件經接續執行，於108年1月19日縮短刑期假釋出監，並付保
    護管束，於108年9月30日假釋期滿未經撤銷視為執行完畢，
    有臺灣高等法院被告前案紀錄表在卷足憑，又參酌司法院大
    法官釋字第775號解釋意旨，審酌被告前業有毒品案件，卻
    未能謹慎守法，再犯本案持有毒品罪，刑罰反應力薄弱，依
    罪刑相當原則，應依刑法第47條第1項規定以累犯論處並加
    重其刑。
　㈢爰審酌被告無視國家禁令，恣意持有第二級毒品甲基安非他
    命，且持有之數量高達純質淨重25.386克，數量非微，如流
    通市面，將危害國人身心健康及社會秩序至鉅，且對戒絕毒
    癮危害之公共利益造成潛在危險，而被告犯後矢口否認犯行
    ，並飾詞為辯，本不宜寬貸，然考量被告自陳與妻小、母親
    同住，高中畢業之智識程度，以板模工為業等一切情狀，量
    處如主文所示之刑。
　㈣末按毒品危害防制條第18條規定：「查獲之第一、二級毒品
    及專供製造或施用第一、二級毒品之器具，不問屬於犯罪行
    為人與否，均沒收銷燬之；查獲之第三、四級毒品及製造或
    施用毒品之器具，無正當理由而擅自持有者，均沒入銷燬之
    。但合於醫藥、研究或訓練之用者，得不予銷燬（第1 項）
    。前項合於醫藥、研究或訓練用毒品或器具之管理辦法，由
    法務部會同衛生福利部定之（第2項）。」查扣案含第二級
    毒品甲基安非他命成分結晶4包（純質淨重共25.386公克）
    ，有高雄市立凱旋醫院109年4月13日高市凱醫驗字第63949
    號濫用藥物成品檢驗鑑定書1份在卷可稽，應均依毒品危害
    防制條例第18條第1項前段之規定，宣告沒收銷燬之（鑑驗
    用罄毒品，既已滅失，自無庸再予以宣告沒收銷燬），而裝
    取上開毒品之包裝袋，係供包裹上開毒品之用，縱於檢測時
    將上開毒品取出，仍有微量毒品沾附其上無法析離，應一併
    依上揭規定沒收銷燬之。至於其餘扣案物則未見與本案有何
    關聯，均不予宣告沒收之，附此敘明。
據上論斷，依刑事訴訟法第299條第1項前段，毒品危害防制條例
第11條第4項、第18條第1項前段，刑法第11條、第47條第1項，
判決如主文。
本案經檢察官高振瑋提起公訴，檢察官陳冠霖、蘇聖涵到庭執行
職務。 
中    華    民    國    110   年    10    月    26    日
                  刑事第八庭  審判長法  官  鄭燕璘
                                    法  官  郭瓊徽
                                    法  官  陳碧玉
以上正本證明與原本無異。
如不服本判決應於收受本判決後20日內向本院提出上訴書狀，並
應敘述具體理由。其未敘述上訴理由者，應於上訴期間屆滿後20
日內向本院補提理由書狀（均須按他造當事人之人數附繕本）「
切勿逕送上級法院」。 
  　　　　　　　　　　　　　　　　　書記官  詹淳涵
中　　華　　民　　國　　110 　年　　10　　月　　26　　日

附錄本案論罪科刑法條全文：
毒品危害防制條例第11條
持有第一級毒品者，處3年以下有期徒刑、拘役或新臺幣30萬元
以下罰金。
持有第二級毒品者，處2年以下有期徒刑、拘役或新臺幣20萬元
以下罰金。
持有第一級毒品純質淨重10公克以上者，處1年以上7年以下有期
徒刑，得併科新臺幣100萬元以下罰金。
持有第二級毒品純質淨重20公克以上者，處6月以上5年以下有期
徒刑，得併科新臺幣70萬元以下罰金。
持有第三級毒品純質淨重5公克以上者，處2年以下有期徒刑，得
併科新臺幣20萬元以下罰金。
持有第四級毒品純質淨重5公克以上者，處1年以下有期徒刑，得
併科新臺幣10萬元以下罰金。
持有專供製造或施用第一級、第二級毒品之器具者，處1年以下
有期徒刑、拘役或新臺幣10萬元以下罰金。